臺灣新北地方法院民事判決
111年度訴字第1293號
原      告  黃鈴芳  

訴訟代理人  謝憲愷律師
複 代 理人  林珊玉律師
被      告  張心雁  

上列當事人間請求侵權行為損害賠償事件，經本院於民國111年8
月15日言詞辯論終結，判決如下：
    主  文
一、被告應給付原告新臺幣（下同）30萬元，及自民國111年5月
    3日起至清償日止，按年息5%計算之利息。
二、原告其餘之訴駁回。
三、訴訟費用由被告負擔3/8，餘由原告負擔。
四、本判決第一項得假執行。
五、原告其餘假執行之聲請駁回。
    事實及理由
壹、程序方面：
一、按訴狀送達後，原告不得將原訴變更或追加他訴。但擴張或
    減縮應受判決事項之聲明者，不在此限。民事訴訟法第255
    條第1項第3款定有明文。查本件原告起訴時原請求被告應給
    付原告80萬元，及自起訴狀送達日起至清償日止，按5%計算
    之利息。嗣於111年7月13日本院言詞辯論期日當庭變更請求
    遲延利息起算日為起訴狀繕本送達翌日等情，有民事起訴狀
    、本院言詞辯論筆錄附卷可查（本院卷第11頁、第61頁）。
    經核原告上開所為訴之變更係減縮應受判決事項之聲明，核
    與首揭規定相符，應予准許。
二、次按言詞辯論期日，當事人之一造不到場者，得依到場當事
    人之聲請，由其一造辯論而為判決，民事訴訟法第385條第1
    項前段定有明文。本件被告未於言詞辯論期日到場，核無民
    事訴訟法第386條所列各款情形，爰依原告之聲請，由其一
    造辯論而為判決。
貳、實體方面：
一、原告起訴主張：原告於與訴外人張智評婚姻關係存續中委託
    被告照顧原告之女兒即訴外人張○心，托育期間自110年5月1
    日起至111年4月30日止。原告於110年9月發覺張智評與被告
    Line聯絡次數頻繁，心生疑惑。嗣於110年10月9上午7時30
    分許，接獲被告之配偶即訴外人張鴻恩以被告的LINE撥打電
    話告知，其於同日凌晨4時許在被告之手機看到被告和張智
    評發生性行為之影片，並至原告之住家拿該性行為影片與原
    告觀看，原告始確知被告與張智評偷情乙事。被告和張智評
    在110年8月至10月間發生性行為將近10次左右，張鴻恩亦認
    為被告與張智評往來甚密，其配偶權受到侵害，而請求張智
    評賠償損害。被告明知原告與張智評具有婚姻關係，仍藉由
    張智評接送張○心之機會，與張智評暗通款取，發生外遇。
    被告與張智評不正當交行為，不法侵害原告基於配偶關係所
    生之身份法益，已嚴重破壞原告婚姻關係之程度，堪認情節
    重大，應賠償原告精神慰撫金。爰依民法第184條第1項前段
    、後段規定併與主張，請求擇一為有利判決等語。並聲明㈠
    被告應給付原告80萬元，及自起訴狀繕本送達翌日起至清償
    日止，按年息5%計算之利息。㈡原告願供擔保，請准宣告假
    執行。
二、被告未於言詞辯論期日到場，亦未提出書狀作任何聲明或陳
    述。
三、本院之判斷：
㈠、按當事人對於他造主張之事實，於言詞辯論時不爭執者，視
    同自認。但因他項陳述可認為爭執者，不在此限。當事人對
    於他造主張之事實，已於相當時期受合法之通知，而於言詞
    辯論期日不到場，亦未提出準備書狀爭執者，準用第1項之
    規定。但不到場之當事人係依公示送達通知者，不在此限 
    ，民事訴訟法第280條第1、3項分別有明文。次按因故意或
    過失，不法侵害他人之權利者，負損害賠償責任；不法侵害
    他人之身體、健康、名譽、自由、信用、隱私、貞操，或不
    法侵害其他人格法益而情節重大者，被害人雖非財產上之損
    害，亦得請求賠償相當之金額。前開規定，於不法侵害他人
    基於父、母、子、女或配偶關係之身分法益而情節重大者，
    準用之，民法第184條第1項前段、第195條第1項前段、第3 
    項分別定有明文。又婚姻係以夫妻之共同生活為其目的，配
    偶應互相協力保持其共同生活之圓滿安全及幸福，而夫妻互
    守誠實，係為確保其共同生活之圓滿安全及幸福之必要條件
    ，故應解為配偶因婚姻契約而互負誠實之義務，配偶之一方
    行為不誠實，破壞共同生活之圓滿安全及幸福者，即為違反
    因婚姻契約之義務而侵害他方之權利（最高法院55年台上字
    第2053號判例意旨參照）。是以所謂配偶權，指配偶間因婚
    姻而成立以互負誠實義務為內容的權利。職是，如明知為他
    人配偶卻故與之交往，其互動方式依社會一般觀念，已足以
    動搖婚姻關係所重應協力保持共同生活圓滿安全幸福之忠實
    目的時，茍配偶確因此受精神上痛苦，自亦得依法請求賠償
    。是侵害配偶權之行為，並不以通姦行為為限，倘夫妻任一
    方與他人間存有逾越結交普通朋友等一般社交行為之不正常
    往來，其行為已逾社會一般通念所能容忍之範圍，已達破壞
    婚姻共同生活之圓滿安全及幸福之程度，即足當之。
㈡、經查，原告主張其與張智評婚姻關係存續期間（原告與張智
    評於110年9月2日離婚），被告明知張智評為有配偶之人，
    然仍藉由張智評接送張○心之機會，與張智評往來從密，而
    逾越社會一般通念所能容忍之範圍，張智評亦因與被告往來
    從密侵害被告配偶張鴻恩配偶權，與張鴻恩成立調解契約，
    賠償張鴻恩所生損害等事實，業據其提出在宅托育服務契約
    範例、離婚證明書、新北市泰山區調解委員會調解筆錄影本
    各乙份為證(本院卷第21至35頁）。而被告經合法通知均未
    到庭，且均未提出任何書狀作何聲明及陳述，則揆諸上開規
    定，已發生視為自認之法律效果，自堪信原告上開之主張為
    真實。又審酌被告配偶張鴻恩因被告與張智評之交往情形，
    認為其配偶權被侵害而請求張智評賠償損失乙情，顯見被告
    與張智評之交往確已逾越一般男女正常社交舉止分際之行為
    。否則張智評應無可能與張鴻恩成立調解同意賠償張鴻恩配
    偶權受侵害之損害。因此，原告主張被告及張智評之交往情
    形，已逾越一般男女正當社交行為而屬不當交往，其行為已
    逾社會一般夫妻應忠誠貞潔義務之通念所能容忍之範圍，嚴
    重破壞婚姻共同生活之圓滿安全及幸福之信任，而不法侵害
    原告基於配偶關係之身分法益，且情節重大等情，自堪予認
    定。從而，原告主張其因被告上開不法行為精神受有痛苦，
    依民法第184條第1項前段及第195條規定，請求被告賠償其
    非財產上之損害即精神慰撫金，核屬有據。
㈢、次按非財產上賠償之金額是否相當，應斟酌實際加害情形、
    影響該權利是否重大、兩造身分地位，經濟狀況及其他各種
    情形，以為核定之準據（最高法院47年台上字第1221號判例
    、51年台上字第223 號判例意旨參照）。即慰撫金之多寡，
    應 斟酌雙方之身分、地位、資力與加害之程度及其他各種
    情形核定相當之數額，其金額是否相當，自應依實際加害情
    形與被害人所受之痛苦及雙方之身分、地位、經濟狀況等關
    係決定之；而被害人身分法益影響程度，亦應以客觀之社會
    價值衡量，非專以受害人主觀之感受為斷。經查，原告任職
    於南亞科技股份有限公司，109年度所得總額為48萬8,074元
    ，110年度所得總額為38萬8,366元；被告110年度所得總額
    為7萬2,000元，兩造名下均無房地等情，有本院依職權調取
    之兩造109、110年度稅務電子閘門財產所得調件明細表附於
    限閱卷內可參。本院審酌被告於原告與張智評婚姻關係存續
    期間，即與張智評有往來甚密之非男女正常交往情形，原告
    客觀上承受精神上痛苦自屬重大。惟審以原告係於110年9月
    2日與張智評離婚後，始於110年10月9日經張鴻恩告知及提
    供影片才知悉被告與張智評之不當交往情形竟然還包括於婚
    姻關係存續中為性行為，對其情感上之衝擊、刺激相對於婚
    姻關係存續中知悉較為緩和。另兼衡張智評賠償侵害被告配
    偶張鴻恩之配偶權損害金額為25萬元，及上述兩造之身分、
    地位、財產狀況、被告與張智評交往期間及因此對原告婚姻
    生活之美滿、安全及幸福所造成配壞之程度等一切情狀，認
    原告得請求賠償之非財產上之損害即精神慰撫金30萬元，應
    為適當，逾越上開範圍之請求，即屬無據，不應准許。
㈣、末按，給付無確定期限者，債務人於債權人得請求給付時，
    經其催告而未為給付，自受催告時起，負遲延責任；其經債
    權人起訴而送達訴狀，或依督促程序送達支付命令，或為其
    他相類之行為者，與催告有同一之效力；遲延之債務，以支
    付金錢為標的者，債權人得請求依法定利率計算之遲延利息
    ；應付利息之債務，其利率未經約定，亦無法律可據者，週
    年利率為5%，民法第229條第2項、第233條第1項前段及第20
    3條分別定有明文。經查，本件原告請求被告賠償損害，係
    以支付金錢為標的，無確定期限，又未約定利率，則其請求
    自民事起訴狀繕本送達被告翌日即111年5月3日起（111年4
    月22日寄存送達，經10日即111年5月2日發生效力，詳本院
    卷第47頁）至清償日止，按週年利率5%計算之遲延利息，於
    法有據，應予准許。
四、結論：原告依據民法第184條第1項前段之法律關係，請求被
    告給付30萬元，及自111年5月3起至清償日止，按週年利率5
    %計算之利息，為有理由，應予准許。逾此部分之請求，為
    無理由，應予駁回。至於其他請求權即民法第184條第1項後
    段規定，經核未能使原告受更有利之認定，本院自無庸就其
    餘請求權併予審究，附此敘明。
五、本判決所命給付之金額未逾50萬元，依民事訴訟法第389條
    第1項第5款規定，應依職權宣告假執行。又原告雖陳明願供
    擔保，聲請宣告假執行，經核其勝訴部分，應係促使本院職
    權之發動；至其敗訴部分之假執行聲請，因該部分訴之駁回
    而失所依據，應併予駁回，附此敘明。
六、本件事實、證據已經足夠明確，原告所提出的攻擊或防禦方
    法及所用的證據，經過本院斟酌後，認為都不足以影響到本
    判決的結果，因此就不再逐項列出，併此說明。
七、據上論結：本件原告之訴為一部有理由，一部無理由，因此
    判決如主文。
中　　華　　民　　國　　111 　年　　9 　　月　　7　　日
                  民事第七庭    法　官　王婉如
以上正本係照原本作成。
如對本判決上訴，須於判決送達後20日內向本院提出上訴狀。如
委任律師提起上訴者，應一併繳納上訴審裁判費。
中　　華　　民　　國　　111 　年　　9 　　月　　7 　　日
                                書記官  鄔琬誼